【裁判字號】    99,中交簡上,756
【裁判日期】    991130
【裁判案由】    過失傷害
【裁判全文】
臺灣臺中地方法院刑事判決         99年度中交簡上字第756號
上  訴  人  臺灣臺中地方法院檢察署檢察官
上  訴  人  黃瑞南
即  被  告
上列上訴人因被告過失傷害案件，不服本院99年度中交簡字第
1543號中華民國99年7月30日第一審刑事簡易判決（起訴案號：
99年度調偵字第280號），提起上訴，本院管轄之第二審合議庭
判決如下：
    主          文
上訴均駁回。
黃瑞南緩刑貳年。
    犯  罪  事  實
一、黃瑞南於民國98年9月17日11時許，駕駛車牌號碼4858-ＨＴ
    號自用小客車，由臺中市○○路，由西往東，直行永春路，
    行經永春路與環中路口，欲左轉環中路時，其原應注意雙黃
    實線設於路段中，用以分隔對向車道，並雙向禁止超車、跨
    越，且於畫有分向限制線之路段行駛時，不得駛入來車之車
    道內，而依當時天候晴、日間自然光線，該路段為柏油路面
    ，路面乾燥、無缺陷、無障礙物，因欲超越前車，而未遵守
    標線指示侵入對向車道，適有林田騎乘車牌號碼Ｐ77-100號
    重型機車，由臺中市○○路，往永春路方向，意欲左轉環中
    路，因貪圖便利而未依兩段式左轉，2車於前開永春路與環
    中路口發生碰撞，黃瑞南所駕駛之上開小客車前車頭撞擊林
    田所騎乘之上開機車左車身，林田因而人車倒地，並受有左
    側腓股骨折合併踝關節脫臼、左手第4掌骨骨折、左肘撕裂
    傷等傷害。黃瑞南於肇事後，在有偵查犯罪職務之公務員發
    覺前，留待現場處理，於處理警員林俊良到場時，向其坦承
    肇事而自首接受裁判。
二、案經林田告訴由臺中市警察局第四分局報告臺灣臺中地方法
    院檢察署檢察官聲請簡易判決處刑。
    理    由
一、證據能力部分：
    本案下列引用之供述及非供述證據，經本院依法踐行調查證
    據程序，檢察官、被告均不爭執各該證據之證據能力，且亦
    查無依法應排除其證據能力之情形，是後述所引用證據之證
    據能力皆無疑義，合先敘明
二、訊據被告黃瑞南坦承於上開時、地疏未注意與前車保持安全
    距離，為避免追撞前車，未遵守標線指示侵入對向車道，而
    與告訴人林田所騎乘之機車發生車禍，致告訴人林田受傷等
    情，惟辯稱：告訴人在車禍現場要迴轉，而不是左轉，原審
    認定事實有錯誤；告訴人迴轉時，應盡的注意義務更高，其
    係不當迴轉，對車禍之發生應承擔較大責任，故原審量刑過
    重等語。經查：
（一）被告駕駛小客車於上開時、地與告訴人林田所騎之機車發
      生碰撞，業經被告自白不諱，核與告訴人林田指訴之情節
      相符，有臺中市警察局第四分局道路交通事故現場圖、道
      路交通事故調查報告表(一)、(二)、初步分析研判表、黏
      貼紀錄表、道路交通事故肇事人自首情形紀錄表各1份、
      道路交通事故談話紀錄表2紙、現場照片暨告訴人車輛毀
      損照片共20張附卷可稽。
（二）告訴人林田因上開車禍受有左側腓股骨折合併踝關節脫臼
      、左手第4掌骨骨折、左肘撕裂傷等傷害，有中山醫學大
      學附設醫院99年1月27日診斷證明書1份附卷可憑。
（三）按駕駛人駕駛汽車，應遵守道路交通標誌、標線、號誌之
      指示，道路交通安全規則第90條規定甚明。被告為領有駕
      駛執照之人，駕車自應注意及此，而本件事故發生當時天
      候晴、日間自然光線、柏油路面、乾燥、無缺陷、亦無障
      礙物、視距良好，此有上開卷附道路交通事故調查報告表
      在卷可查，依當時情形，又無不能注意之情事，竟疏未注
      意，跨越分向限制線，與告訴人所騎乘之機車發生碰撞事
      故，致告訴人受傷，被告對此事故之發生顯有過失。
（四）另告訴人於路口未遵守號誌，於左轉專用燈指示時，就沿
      著人行穿越道前方，橫過交岔路口，打算至對向路邊後，
      再右轉逆行，從而與正左轉中、被告之小客車發生碰撞，
      告訴人顯有重大疏失，但被告仍難辭過失之責。
（五）被告雖指稱告訴人林田係不當迴轉云云，但告訴人林田以
      證人之地位，經本院傳喚到庭具結後證稱：伊工作地點在
      永春路與環中路交岔路口，伊要左轉通過路口到對向，再
      前行至工地，伊沒有要迴轉等語，故被告指稱告訴人欲迴
      轉，顯出於誤會。
（六）又本件車禍經送臺灣省臺中市區車輛行車事故鑑定委員會
      鑑定結果，認被告駕駛自小貨車於交岔路口，未注意車前
      狀況，不當超車左轉行駛，為肇事次因；被害人林田駕駛
      機車未讓遵守號誌、左轉行駛之車輛先行，為肇事主因，
      有上開委員會99年3月23日中市行字第0995400881號函附
      之鑑定意見書在卷可參，亦可作為認定被告過失行為之參
      考。
（七）綜上所述，被告過失肇事行為與告訴人林田之受傷，具有
      相當因果關係，其過失傷害犯行堪以認定
二、核被告黃瑞南所為，係犯刑法第284條第1項前段之過失傷害
    罪。被告於肇事後，留在現場，於有偵查權限之公務員發覺
    犯罪之前，向到場之員警林俊良陳述肇事經過，有道路交通
    事故肇事人自首情形紀錄表1紙在卷足憑，被告自首而接受
    裁判，所犯過失傷害犯行，應依自首之規定減輕其刑。原審
    審酌被告係自首、過失之程度、告訴人林田之行為係肇事主
    因，應承擔較大責任，並審酌告訴人林田受傷之情況等一切
    情狀，依刑事訴訟法第449條第1項、第454條第2項，刑法第
    284條第1項前段、第62條前段、第41條第1項前段，刑法施
    行法第1條之1之規定，量處被告拘役40日，如易科罰金，以
    新臺幣1仟元折算壹日，其認事、用法並無違誤，量刑亦稱
    妥適。
三、上訴人即臺灣臺中地方法院檢察署檢察官上訴意旨：茲據告
    訴人林田具狀請求上訴，略以：被告因過失駕駛行為，致告
    訴人受有左側腓股骨折合併踝關節脫臼、左手第4掌骨骨折
    、左肘撕裂傷等傷害，造成告訴人承受精神上及身體上莫大
    之痛苦，所生危害甚巨，且被告迄今未賠償告訴人分文，顯
    見其犯後之態度不佳，毫無填補告訴人損失之積極作為，原
    審判決對被告之量刑實屬過輕等語。上訴人即被告上訴意旨
    則以：告訴人在車禍現場要迴轉，而不是左轉，原審認定事
    實有錯誤；告訴人迴轉時，應盡的注意義務更高，其係不當
    迴轉，對車禍之發生應承擔較大責任，故原審量刑過重等語
    。經查：
（一）告訴人係左轉，而非迴轉，業如上述，故上訴人即被告據
      此指謫原審判決認定事實有誤，量刑過重，為無理由。
（二）而關於刑之量定，係實體法上賦予法院得為自由裁量之事
      項，倘其未有逾越法律所規定之範圍，或濫用其權限，即
      不得任意指摘為違法；且在同一犯罪事實與情節，如別無
      其他加重或減輕之原因，下級審量定之刑，亦無過重或失
      輕之不當情形，則上級審法院對下級審法院之職權行使，
      原則上應予尊重。查本件被告所犯刑法第284條第1項前段
      之過失重傷罪，法定本刑為6月以下有期徒刑、拘役或5百
      元以下罰金。上訴人即檢察官所主張之情狀，已為原判決
      所審酌；從而原審審酌刑法第57條各款所列事項及一切情
      狀，依職權就個案裁量於法定刑度內判處被告拘役40日，
      及諭知易科罰金之折算標準，本院認原審上開量刑，尚無
      失輕而明顯違背正義之情形。
（三）綜上所述，檢察官提起本件上訴，指摘原審判決量刑過輕
      ；被告提起上訴，指謫原審判決量刑過重；為無理由，均
      應駁回。
四、又被告前未曾因故意犯罪受有期徒刑以上刑之宣告，有臺灣
    高等法院被告前案紀錄表1紙在卷可參，其因一時疏忽，撞
    傷告訴人，惟被告業已與告訴人達成和解，有本院99年度司
    中調字第2518號調解程序筆錄在卷可稽，被告經此偵審教訓
    ，應知警惕而無再犯之虞，本院認本件宣告刑以暫不執行為
    適當，併予宣告緩刑2年，以啟自新。
據上論斷，應依刑事訴訟法第455條之1第1項、第3項、第368條
，刑法第74條第1項第1款，判決如主文。
本案經檢察官廖聖民到庭執行職務。
中    華    民    國    99    年    11    月    30    日
                  刑事第二庭  審判長法  官  鄭永玉
                                    法  官  陳得利
                                    法  官  施慶鴻
以上正本證明與原本無異。
不得上訴。
                                    書記官  許清源
中    華    民    國    99    年    11    月    30    日
附錄論罪科刑法條
刑法第284條第1項
因過失傷害人者，處6月以下有期徒刑、拘役或5百元以下罰金，
致重傷者，處1年以下有期徒刑、拘役或5百元以下罰金。

司法院資訊處製作；財團法人民間司法改革基金會備份。
